臺灣臺東地方法院民事判決　九十年度訴字第二三一號
　　原　　　告　　台灣中小企業銀行股份有限公司
　　法定代理人　　甲○○
　　訴訟代理人　　庚○○
　　　　　　　　　己○○
　　　　　　　　　丙○○
　　　　　　　　　乙○○
　 法定代理人　　 戊○○
右當事人間請求給付消費借貸物等事件，本院判決如左：
    主    文
被告簡寶華即駿樺不銹鋼工程社、己○○、乙○○及丙○○應連帶給付原告如附表一
所示之本金、利息及違約金。
被告簡寶華即駿樺不銹鋼工程社、己○○、乙○○及丙○○應連帶給付原告如附表二
編號一所示之本金、利息及違約金。
被告簡寶華即駿樺不銹鋼工程社、己○○、乙○○及丙○○應連帶給付原告如附表二
編號二所示之本金、利息及違約金。
被告戊○○及首剛企業有限公司應連帶給付原告新台幣伍拾萬元及自民國九十年八月
十五日起至清償日止按年息百分之六計算之利息。
被告丁○○即伸遠鋁門窗行應給付原告新台幣壹拾捌萬玖仟元及自民國九十年九月十
七日起至清償日止按週年利率百分之六計算之利息。
本判決第二項、第四項之被告，如其中一項被告為給付，他項被告在該給付範圍內，
免給付義務。
本判決第三項、第五項之被告，如其中一項被告為給付，他項被告在該給付範圍內，
免給付義務。
訴訟費用由被告簡寶華即駿樺不銹鋼工程社、己○○、乙○○、丙○○連帶負擔百分
之六十五，由被告簡寶華即駿樺不銹鋼工程社、己○○、乙○○、丙○○、戊○○、
首剛企業有限公司連帶負擔百分之二十五，餘由被告簡寶華即駿樺不銹鋼工程社、己○○、乙○○、丙○○、丁○○即伸遠鋁門窗行連帶負擔。
本判決第四、五項得假執行。
    事實及理由
壹、程序部分
    被告無正當理由，未於言詞辯論期日到場，核無民事訴訟法第三百八十六條各款
    所列情形，爰依原告之聲請，由其一造辯論而為判決。
貳、實體部分
一、本件原告起訴主張：
    （一）被告簡寶華即駿樺不銹鋼工程社邀同被告己○○、乙○○及丙○○為連帶
          保證人，於民國（下同）八十九年四月十四日向原告借款新台幣（下同）
          九十萬元，約定於九十二年四月十二日為清償期限，寬限期為一年，並約
          定利息依年息百分之十點一八○計算，每月計息一次，自九十年五月十四
          日起以每一個月為一期共分二十四期，按期攤還本息，倘有一期未付，即
          視為全部到期，除應給付之利息外，另自逾期之日起六個月以內者，依原
          利率之百分之十，超過六個月以上者，按原利率百分之二十計付違約金，
          詎被告簡寶華即駿樺不銹鋼工程社僅償還本金十三萬七千七百四十二元，
          利息僅付至九十年八月十四日，經原告迭次催討無效，為此爰依消費借貸
          及連帶保證之法律關係提起本件訴訟，並聲明：被告應連帶給付如主文第
          一項所示之本金、利息及違約金。
    （二）被告簡寶華即駿樺不銹鋼工程社，復於九十年五月二十八日邀同被告楊文
          掌、乙○○及丙○○為連帶保證人，與原告簽訂週轉金貸款契約，約定於
          九十一年五月二十八日清償，利息依年息百分九點七一五計算，每月計息
          一次被告應依約攤還本息，倘有一期未付，即視為全部到期除應給付之利
          息外，另自逾期之日起六個月以內者，依原利率之百分之十，超過六個月
          以上者，按原利率百分之二十計付違約金，被告簡寶華即駿樺不銹鋼工程
          社分於九十年五月三十一日及七月十日借款六十五萬元及十五萬元，惟截
          至九十年十一月十二日為止，尚積欠原告如附表二所示之本息及違約金，
          故本於消費借貸及連帶保證之法律關係訴請被告連帶清償，並聲明：被告
          應連帶給付原告如主文第二、三項所示之本金、利息及違約金。
    （三）又被告丁○○即伸遠鋁門窗行、被告戊○○為擔保被告簡寶華即駿樺不銹
          鋼工程社上開（二）借款債務之履行，被告丁○○即伸遠鋁門窗行簽發票
          號為○一四九四三，票面金額為十八萬九千元之支票一紙（下稱系爭支票
          一），被告戊○○則簽發支票號碼為zu0000000，票面金額為五十
          萬元（下稱系爭支票二），且由被告首剛企業有限公司背書之支票一紙交
          付予原告，惟原告屆期提示均不獲付款，為此爰依票據關係訴請被告洪清
          評即伸遠鋁門窗行應給付原告如附表三第二項所示之金額及利息，被告黃
          塗城及首剛企業有限公司應連帶給付原告如附表三第一項所示之金額及利
          息。又被告丁○○即伸遠鋁門窗行、被告戊○○、被告首剛企業有限公司
          與上開（二）被告簡寶華即駿樺不銹鋼工程社、被告己○○、乙○○及洪
          女華等人間所負之債務係屬不真正連帶債務，為此聲明如主文第六及第七
          項所示。
二、被告丁○○即伸遠鋁門窗行未於言詞辯論期日到場，惟其於準備程序自承系爭支
    票一係伊交付與被告己○○，印章係伊所親蓋，惟伊交付予被告己○○時，系爭
    支票並未填寫金額云云，被告己○○亦未於言詞辯論期日到場，惟於言詞辯論時
    稱，系爭支票二係伊借給簡寶華即駿樺不銹鋼工程社，上面的印章亦係伊親蓋，
    系爭支票二是交給被告己○○，當初是交付空白票據時，有向被告己○○聲明不
    可以填寫金額云云。
三、原告主張右揭（一）及（二）之事實，業據其提出與所述相等之借據二紙、轉帳
    支出傳票及利息卡為證，被告簡寶華即駿樺不銹鋼工程社、被告己○○、被告乙○○及被告丙○○，被告經合法通知既未到場爭執，亦未提出書狀以為抗辯，應
    認原告之主張為真正。從而，原告依消費借貸及連帶保證之法律關係，訴請被告
    連帶給付原告如主文第一項及第二項所示之金額、利息及違約金為有理由，應予
    准許。
四、按票據債務人不得以自已與發票人或執票人之前手間所存抗辯之事由對抗執票人
    ，又執票人善意取得已具備本法規定應記載事項之票據者，得依票據文意行為使
    權利；票據債務人不得以票據原係欠缺應記載事項為理由，對於執票人，主張票
    據無效，票據法第十三條前段及第十一條第二項分別定有明文。本件原告主張被
    告簡寶華即駿樺不銹鋼工程社分於九十年五月三十一日及九十年七月十日向原告
    借款時，同時交付如附表三所示編號一及編號二所示之支票各一紙以為擔保，惟
    原告屆期提示，均不獲付款，為此訴請被告戊○○給付原告如附表三編號一所示
    之金額及利息及被告丁○○即伸遠鋁門窗行應給付原告如附表三所示編號二所示
    之金額及利息等語。被告丁○○即伸遠鋁門窗行及被告戊○○則皆以如附表三所
    示編號一及編號二之支票交付予被告己○○之際，並未填載金額，且有向被告己○○言明不可填寫金額云云置辯。經查，原告陳稱於取得如附表三所示編號一及
    編號二之支票時，票面金額業已填寫完畢，且原告於收受票據之際，會先核對票
    據的基本要件是否符合，必待符合後方會發款，是原告所取得者，應係已具備票
    據法規定應記載事項之支票，此外並有上開支票二紙及退票理由單影本各二紙附
    卷可證。故揆諸上開說明，被告丁○○即伸遠鋁門窗行及被告戊○○自不得以如
    附表三所示編號一及編號二之支票原係欠缺應記載事項而對抗原告，再者，被告
    丁○○即伸遠鋁門窗行及被告戊○○間內部之約定，依首揭說明，本即不得對抗
    執票人即原告，故被告丁○○即伸遠鋁門窗行及被告戊○○上開所辯顯不足採。
五、按發票人、承兌人、背書人及其他票據債務人，對於執票人連帶負責，票據法第
    九十六條定有明文。經查，本件系爭票據二之發票人為被告戊○○，背書人為被
    告首剛企業有限公司，法定代理人則為戊○○，此有如附表三所示編號一所示之
    支票影本附卷可稽，依上開說明，被告首剛企業有限公司自應與發票人即被告戊○○就附表三所示編號一之支票票款負連帶責任。
六、再查，本件被告簡寶華即駿樺不銹鋼工程社、被告己○○、被告乙○○及被告丙○○與被告丁○○即伸遠鋁門窗行、被告戊○○及被告首剛企業有限公司雖分別
    基於消費借貸、保證或票據之法律關係，對於原告負有以同一給付為標的之債務
    ，但渠等中之一人若為給付，其他人在給付範圍內，則免為給付之義務，故原告
    主張上開被告等人所負之義務，係屬不真正連帶債務，並聲明如主文第六項至第
    九項所示，為有理由，應予准許。
七、結論，本件原告之訴為有理由，依民事訴訟法第三百八十五條第一項前段、第七
    十八條，判決如主文。
中　　　華　　　民　　　國　　九十一　　年　　　六　　　月　二十八　　　日
                                    臺灣臺東地方院法院民事庭
                                               審判長法官
                                                     法官
                                                     法官
~fo
附表一
┌────────────┬─────┬─────┬────┬──────┬─────────────────┐
│借款金額（新台幣）      │ 借款日   │ 到期日   │利率%   │ 利息起算日 │  違約金計算方式                  │
├────────────┼─────┼─────┼────┼──────┼─────────────────┤
│七十六萬二千二百五十八元│ 89.04.14 │92.4.14   │ 9.993  │ 90.8.14    │自九十年九月十五日起逾期六個月    │
│                        │          │          │        │            │部分照上述利率百分之十，逾期超過六│
│                        │          │          │        │            │月部分照上述利率百分之二十計算違約│
│                        │          │          │        │            │金。                              │
└────────────┴─────┴─────┴────┴──────┴─────────────────┘
附表二
┌─┬────────────┬─────┬─────┬────┬──────┬─────────────────┐
│  │借款金額（新台幣）      │ 借款日   │ 到期日   │利率%   │ 利息起算日 │  違約金計算方式                  │
├─┼────────────┼─────┼─────┼────┼──────┼─────────────────┤
│  │二十七萬六千六百二十元  │ 90.5.31  │90.8.25   │ 9.695  │ 90.10.31   │自九十年九月一日起逾期六個月部分  │
│一│                        │          │          │        │            │照上述利率百分之十，逾期超過六月  │
│  │                        │          │          │        │            │部分照上述利率百分之二十計算違約  │
│  │                        │          │          │        │            │金。                              │
├─┼────────────┼─────┼─────┼────┼──────┼─────────────────┤
│  │十五萬元                │ 90.7.10  │90.9.25   │ 9.658  │ 90.9.25    │自九十年十月二十六日起逾期六個月  │
│二│                        │          │          │        │            │部分照上述利率百分之十，逾期超過六│
│  │                        │          │          │        │            │月部分照上述利率百分之二十計算違約│
│  │                        │          │          │        │            │金。                              │
└─┴────────────┴─────┴─────┴────┴──────┴─────────────────┘
 合計新台幣四十二萬六千六百二十元
附表三
┌─┬──────┬────┬────────┬─────────┬────┬───────┐
│  │發   票   人│發 票 日│票   據  號   碼│票面金額（新台幣）│提示日  │利息計算方法  │
├─┼──────┼────┼────────┼─────────┼────┼───────┤
│一│戊   ○   ○│90.8.15 │zu0000000       │ 五十萬元         │90.8.15 │自提示日起至  │
│  │            │        │                │                  │        │              │
├─┼──────┼────┼────────┼─────────┼────┤清償日止按年  │
│二│丁○○即伸遠│90.9.15 │Noo14943        │ 十八萬九千元     │90.9.17 │              │
│  │鋁門窗行    │        │                │                  │        │息百分之六計  │
│  │            │        │                │                  │        │              │
│  │            │        │                │                  │        │算            │
└─┴──────┴────┴────────┴─────────┴────┴───────┘
